【裁判字號】    95,訴,345
【裁判日期】    951227
【裁判案由】    偽造文書等
【裁判全文】
臺灣宜蘭地方法院刑事判決               95年度訴字第345號
公  訴  人  臺灣宜蘭地方法院檢察署檢察官
被      告  丁○○
            乙○○
            戊○○
共      同
選任辯護人  柯士斌律師
被      告  甲○○
選任辯護人  郭美春律師
上列被告等因偽造文書等案件，經檢察官提起公訴（94年度調偵
字第1號），本院判決如下：
    主  文
乙○○、戊○○、甲○○共同行使偽造私文書，足以生損害於他
人，乙○○、甲○○各處有期徒刑伍月；戊○○處有期徒刑肆月
，如易科罰金，均以銀元參佰元即新臺幣玖佰元折算壹日。戊○○、甲○○均緩刑貳年。「宜蘭信用合作社存摺類存款取款憑條
」之「存戶簽章」欄上偽造之「李永村」署押壹枚沒收。
丁○○無罪。
    事  實
一、乙○○、甲○○、丁○○、丙○○為李永村之子女，戊○○
    則為丁○○之夫。李永村於民國92年8月3日死亡後，乙○○
    、甲○○、戊○○明知李永村設於宜蘭市信用合作社帳號
    00000-0-0號定期存款及活期存款帳戶內之金錢，於李永村
    死亡後應列為遺產，非經全體繼承人之同意，不得擅自處分
    ，竟未經其他繼承人丙○○、丁○○之同意或授權，即基於
    意圖為自己不法之所有及偽造文書之犯意聯絡，李永村生前
    即為李永村處理存款事務，並保管李永村存摺之戊○○遂依
    乙○○、甲○○之指示，至宜蘭縣宜蘭市○○路宜蘭信用合
    作社總社，將李永村前開帳戶內之存款提領而出，並由甲○○將李永村之印章、宜蘭信用合作社之定存單9張交予戊○○，推由戊○○於92年8月4日持前開定存單9張、印章、存
    摺，至宜蘭市信用合作社，以李永村名義辦理定存單解約取
    款，盜用李永村上開印章，於「宜蘭市信用合作社定存中途
    解約取息憑條」之簽章處欄盜蓋「李永村」之印文，而偽造
    將前開9筆定存中途解約並取息提領現金等內容之「定存中
    途解約取息憑條」9紙，持以行使，向宜蘭市信用合作社不
    知情之承辦人林淑貞辦理解約，致林淑貞陷於錯誤，而將李
    永村之9筆定存解約並辦理提款，合計交付5,379,717元予戊○○。戊○○於同日接續填寫「宜蘭信用合作社存摺類存款
    取款憑條」，盜用李永村上開印章，於「存戶簽章」欄偽造
    「李永村」之署押，盜蓋「李永村」印文，而偽造提領
    339,597元等內容之「宜蘭信用合作社存摺類存款取款憑條
    」後，持以行使，使宜蘭市信用合作社之承辦人陷於錯誤，
    如數交付總計5,719,314元予戊○○，足生損害於宜蘭市信
    用合作社、丁○○、丙○○。
二、案經丙○○、其配偶己○○訴由臺灣宜蘭地方法院檢察署檢
    察官偵查起訴。
    理  由
壹、被告乙○○、戊○○、甲○○部分：
一、被告乙○○、戊○○、甲○○犯行足堪認定之理由：
（一）有關被告乙○○於李永村死亡後指示被告戊○○，持李永
      村之存摺、印章及定存單，至宜蘭市信用合作社，以李永
      村之名義辦理定存單解約，蓋用李永村上開印章，於「宜
      蘭市信用合作社定存中途解約取息憑條」之簽章處欄，蓋
      用「李永村」之印文，填載「定存中途解約取息憑條」將
      前開9筆定存中途解約並取息提領現金，嗣由宜蘭市信用
      合作社承辦人林淑貞將李永村之9筆定存解約，並合計交
      付5,379,717元予被告戊○○。又被告戊○○於同日填寫
      「宜蘭信用合作社存摺類存款取款憑條」，於「存戶簽章
      」欄簽立李永村之名，以李永村之上開印章蓋用「李永村
      」印文於其上，而製作以李永村名義提領339,597元等內
      容之「宜蘭信用合作社存摺類存款取款憑條」，使宜蘭市
      信用合作社之承辦人如數交付予被告戊○○之事實，業據
      被告乙○○、戊○○自白不諱，此並有宜蘭市信用合作社
      顧客存單彙總查詢單、對帳單、李永村除戶戶籍資料、宜
      蘭信用合作社93年4月5日宜信管字第191號函及所附92年8
      月4日解除9張定存單之存單及傳票影本、宜蘭信用合作社
      94年3月2日宜信管字第0085號函及所附李永村之定存中途
      解約取息憑條、宜蘭信用合作社95年1月19日宜信管字第
      030號函及所附提領現金339,597元之存摺類存款取款憑條
      可為佐證。惟均矢口否認有何詐欺取財之犯行，均辯稱：
      李永村帳戶內之存款係屬於全體繼承人所有，領的是自己
      所有之財物，應無詐欺罪之適用云云。另訊據被告甲○○
      矢口否認有何行使偽造文書、詐欺取財之犯行，並辯稱：
      李永村生前雖與伊同居，但李永村位於宜蘭市信用合作社
      之存款向來由被告戊○○處理，李永村之存摺及印章均由
      被告戊○○保管，至於定存單則係約於92年5月間由其父
      告知伊放置在房間，並吩咐轉知被告戊○○，故伊已告知
      被告戊○○定存單存放之位置，並非伊交付予被告戊○○
      ，伊不曾指示被告戊○○至宜蘭市信用合作社解約定存並
      提領款項云云。
（二）按繼承人自繼承開始時，除民法另有規定外，承受被繼承
      人財產上之一切權利義務，民法第550條及第1148條前段
      分別定有明文。查李永村於92年8月3日死亡，業如前述，
      則李永村死亡後所發生之解約定存及提領款項之事實，因
      李永村顯已非法律上之權利主體，其財產均屬於遺產，是
      縱令李永村於生前曾同意何人於其死後提領存款，未經全
      體繼承人之同意仍無權提領。本件被告乙○○、戊○○逕
      以已死亡之李永村名義，將該存款提領而出，未經被告丁○○及告訴人丙○○之同意等情，為其等所自承，自足以
      生損害於宜蘭市信用合作社對存提款之管理及李永村之其
      他繼承人丁○○、丙○○。
（三）被告甲○○辯稱：伊並未指示被告戊○○去提領李永村之
      存款，也未交付李永村之定存單及印章予被告戊○○云云
      。惟查，證人戊○○於本院審理時證稱：伊忘記係李永村
      生前或死後，被告甲○○將李永村之印章及定存單交予伊
      ，但於92年8月3日李永村死亡當日，被告乙○○及甲○○
      均有指示伊將李永村之存款領出等語（參見本院卷第109
      、110頁）；又於93年3月16日檢察官訊問時證稱：李永村
      生前係自己保管定存單及印章，存摺則由伊保管，李永村
      死後被告甲○○才將李永村之定存單及印章交予伊，被告
      乙○○、甲○○並指示伊辦理提領現金，因為需要用現金
      等語（參見93年度偵字第649號卷第35、36頁）；復於93
      年3月31日檢察事務官調查中證稱：李永村生前病情嚴重
      時，李永村交待被告甲○○把9張定存單及印章拿出來交
      予伊，是被告乙○○要伊要領錢的等語（參見同卷第73頁
      ），核證人戊○○先後就交付定存單及印章之時間及指示
      其領款之人，係被告乙○○、甲○○、抑或僅被告乙○○
      1人乙節所述雖非完全一致，惟李永村之定存單及印章於
      李永村生前係自己保管，不在被告戊○○或乙○○保管之
      下，又李永村於生前係與被告甲○○同居等情，經證人戊○○、乙○○歷數次偵查及本院審理時一致陳述在卷，衡
      情自當係由被告甲○○交付予被告戊○○，被告戊○○方
      可至宜蘭市信用合作社辦理提領款項。且證人戊○○於93
      年3月16日檢察官訊問時及本院審理時均證稱被告甲○○
      亦曾指示其提領存款等語，雖證人乙○○於本院審理時證
      稱對此並不知悉云云，惟應為不願拖累其弟被告甲○○之
      詞，足認被告甲○○確曾交付李永村之定存單及印章予被
      告戊○○，且被告甲○○與乙○○均於92年8月3日指示被
      告戊○○將李永村之存款領出，是被告甲○○此部分所辯
      ，洵難採信。
（四）又按刑法詐欺罪之成立，僅須因行為人行使詐術，使人陷
      於錯誤，而將本人或第3人之物交付之，使本人或第3人受
      有財產上之損害，即該當之，是在金融機關存款之情形，
      第3人持真正存摺並在取款憑條上蓋用存款戶真正印章向
      金融機關提取存款，金融機關不知係冒領而如數給付之情
      形，縱金融機關所為係善意地向債權之準占有人清償，依
      民法第310條第2款之規定，對存款戶有清償之效力，金融
      機關未受有財產上之損害，然金融機關所交付者仍係存款
      戶之存款，是於存款戶死亡後，對存款戶之全體繼承人而
      言，難謂無財產上之損害，從而，盜蓋存款戶真正印章足
      認使金融機關陷於錯誤，而使金融機關交付存款之情形，
      應構成詐欺犯行甚明（此亦可參照最高法院79年度臺上字
      第3743號判決意旨），被告乙○○、甲○○、戊○○均亦
      論以詐欺取財罪，應屬無疑，被告乙○○、戊○○辯稱應
      不另構成詐欺取財罪云云，不可採信。
（五）綜上事證明確，且被告乙○○、甲○○、戊○○所辯不足
      採信，其等犯行均堪以認定。
二、論罪及科刑：
（一）核被告乙○○、戊○○、甲○○偽造「宜蘭市信用合作社
      定存中途解約取息憑條」、「宜蘭信用合作社存摺類存款
      取款憑條」，冒領李永村存款，自足生損害於丁○○、丙○○及宜蘭市信用合作社，係犯刑法第216條、第210條之
      行使偽造文書罪、同法第339條第1項之詐欺取財罪。其等
      盜用印章、偽造印文及簽名為偽造私文書之部分行為，偽
      造私文書之低度行為應為高度之行使行為所吸收，均不另
      予論罪。
（二）被告乙○○、甲○○、戊○○於行為後，刑法業於94年2
      月2日經總統以華總一義字第09400014901號令修正公布，
      並於95年7月l日施行（下稱新刑法，修正前刑法下稱舊刑
      法），參酌最高法院95年5月23日刑事庭第8次會議決議，
      新刑法第2條第l項之規定，係規範行為後法律變更所生新
      舊法律比較適用之準據法，於新刑法施行後，應適用新刑
      法第2條第l項之規定，為「從舊從輕」之比較。再於比較
      時應就罪刑有關之共犯、未遂犯、想像競合犯、牽連犯、
      連續犯、結合犯以及累犯加重、自首減輕暨其他法定加減
      原因（如身分加減）與加減比例等一切情形，本於統一性
      及整體性原則，綜其全部罪刑之結果而為比較。本案涉及
      法律變更之部分分經附表1、2所示比較新舊刑法後，被告
      乙○○、甲○○、戊○○適用新刑法並未較為有利，故依
      新刑法第2條第l項前段規定，應適用行為時之舊刑法。
（三）被告乙○○、甲○○、戊○○共同以犯罪之意思，事前同
      謀，推由被告戊○○下手實施，應成立共謀共同正犯。又
      被告乙○○、甲○○、戊○○因需現金，於92年8月4日共
      同將李永村之定存單解約並提領款項，復將李永村之活期
      存款提領而出，係屬於同一地點，於密切接近之時間下實
      施，並侵害同一之法益之2行為，獨立性極為薄弱，依一
      般社會健全觀念，在時間差距上，難以強行分開，在刑法
      評價上，以視為數個舉動之接續施行，合為包括之1行為
      予以評價，較為合理，屬於接續犯，公訴人論以連續犯，
      應有誤會。又其等行使偽造私文書，目的在詐取存款，故
      所犯詐欺取財及行使偽造私文書2罪間，有方法目的、原
      因結果之牽連關係，應從一重之行使偽造私文書罪處斷。
      爰審酌被告乙○○、甲○○、戊○○未經丁○○、丙○○
      之授權或同意，即自行提領李永村存款之犯罪動機、目的
      、手段、被告戊○○係依被告乙○○、甲○○之指示提領
      ，領得款項均歸被告乙○○、甲○○使用，情節較輕，兼
      衡被告乙○○、甲○○所提領金額達5,719,314元，被告
      乙○○、甲○○無權提領已成遺產之存款，不願分予女兒
      丁○○、丙○○已有私心，暨犯罪後之態度等一切情狀，
      分別量處如主文所示之刑，並均諭知易科罰金之折算標準
      。又查，被告甲○○、戊○○前均未曾受有期徒刑以上刑
      之宣告，有臺灣高等法院被告前案紀錄表2件在卷可查，
      渠等因一時失慮，致罹刑典，犯罪後已與告訴人丙○○、
      己○○達成和解，有撤回告訴狀1紙、和解書2紙在卷可稽
      （參見本院卷第90、91、152頁），經此偵審程序應已知
      所警惕，而無再犯之虞，本院認對其等所宣告之刑以暫不
      執行為適當，併予宣告緩刑2年。被告戊○○於「宜蘭信
      用合作社存摺類存款取款憑條」之「存戶簽章」欄上偽造
      之「李永村」署押1枚，應依刑法第219條宣告沒收。
貳、被告丁○○部分：
一、公訴意旨略以：被告丁○○為李永村之女，明知李永村於92
    年8月3日死亡，竟未經其他繼承人即告訴人丙○○之同意或
    授權，即與被告甲○○、乙○○、其夫被告戊○○共同意圖
    為自己不法之所有，先由甲○○將李永村之印章、宜蘭市信
    用合作社之定存單9張及活期存款帳戶存摺交予被告戊○○
    ，再由戊○○持上開李永村之印章、定存單及存摺，先於92
    年8月4日由被告戊○○至宜蘭市信用合作社，以李永村名義
    辦理定存單解約取款，並盜蓋李永村印章，偽造以李永村名
    義出具之9筆定存中途解約取息憑條後，持以行使並辦理定
    存中途解約，致宜蘭市信用合作社承辦人林淑貞陷於錯誤，
    而將李永村之9筆定存解約，並將解約後之5,379,717元存入
    李永村於同社所開立帳號為00000-0-0號活期存款帳戶內，
    復自前開帳戶提領前開現款交予被告戊○○。被告戊○○又
    於同日，偽造李永村署押，盜蓋李永村印文，偽造以李永村
    名義所出具提領339,597元之取款憑條後，持以向宜蘭市信
    用合作社之承辦人陷於錯誤，將李永村前開活期儲蓄存款帳
    戶之前開款項交予被告戊○○。被告戊○○取得上開款項後
    ，即逕行決議不將上開李永村之遺產分予告訴人丙○○，足
    生損害於繼承人告訴人丙○○之權益。因認被告丁○○亦涉
    犯刑法第216條、第210條之行使偽造私文書罪嫌、同法第33
    9條第1項之詐欺取財罪嫌云云。
二、公訴人認被告丁○○涉犯上開犯嫌，無非係以：同案被告乙○○、戊○○、甲○○、告訴人丙○○、證人林淑貞之陳述
    ，李永村於宜蘭市信用合作社之9張定存單及定存中途解約
    取息憑條、李永村於活期存款帳戶之對帳單、339,597元之
    取款憑條、李永村之除戶戶籍謄本，為其論據。訊據被告丁○○堅詞否認犯行，辯稱：伊未參與提領李永村之定期存款
    及活期存款帳戶內之金錢，對於被告戊○○於92年8月4日去
    辦理定存解約及提領現款之前，伊完全不知情等語。
三、按犯罪事實應依證據認定之，無證據不得認定犯罪事實。又
    不能證明被告犯罪者，應諭知無罪之判決，刑事訴訟法第15
    4條第2項、第301條第1項分別定有明文。
四、經查：
（一）李永村於生前係委託被告戊○○為其處理位於宜蘭市信用
      合作社帳戶存款及定期存款等事務，李永村死亡後，被告
      乙○○、甲○○指示被告戊○○持9紙定存單、印章及存
      摺至宜蘭市信用合作社，以李永村名義辦理定存單解約取
      款，並提領李永村活期存款帳戶內之金錢等情，有證人戊○○、乙○○、甲○○於本院審理時、偵查中之證述；證
      人林淑貞於偵查中之證述為佐，並有李永村於宜蘭市信用
      合作社之9張定存單及定存中途解約取息憑條、李永村於
      活期存款帳戶之對帳單、339,597元之取款憑條、李永村
      之除戶戶籍謄本在卷可稽。又查，證人戊○○於本院審理
      時證稱：92年8月3日李永村死亡當日上午，伊至李永村家
      中，被告乙○○、甲○○要伊去將李永村帳戶內之金錢領
      出，被告甲○○表示李永村生前之定存單及印章在他那裡
      ，要伊拿去領出來以便辦理喪事，提領乙事被告丁○○均
      未參與。提領之現金一部分作為喪葬費，一部分暫時由伊
      保管，一直到92年10月19日辦完喪事後，遺產現金部分才
      分配。因李永村於生前曾交待遺產現金部分不分給女兒，
      所以提領現金乙事，於92年8月3日並未告知被告丁○○，
      是過了2、3日伊才告知被告丁○○等語（參見本院卷第11
      1頁以下）；證人甲○○於本院審理時證稱：伊不知提領
      現款乙事被告丁○○有無參與、知不知情，被告丁○○、
      戊○○均未提過，92年8月4日被告戊○○去領錢時，伊未
      見到被告丁○○，伊不知被告丁○○有沒有去，有關李永
      村財務部分伊並不清楚是否為被告戊○○、丁○○夫妻一
      起處理等語（參見本院卷第118頁以下）；證人乙○○於
      本院審理時證稱：伊指示被告戊○○依李永村生前交待，
      將李永村帳戶內之存款領出，當時是伊、被告甲○○、戊○○在場，被告丁○○不在場，從頭到尾被告丁○○均不
      知情，有關辦理李永村喪事之花費乙事，被告丁○○亦均
      無參與等語（參見本院卷第167頁以下）；復參被告乙○○、甲○○、戊○○及被告丁○○分別於93年3月16日、
      93年3月31日於檢察事務官調查中，93年6月15日、93年6
      月29日、93年5月29日於檢察官訊問時所為之陳述，均未
      述及被告丁○○曾於被告戊○○至宜蘭市信用合作社提領
      款項前，與被告乙○○、甲○○、戊○○有所協議；於提
      領過程中，被告丁○○曾參與將定期存款解約或提領款項
      之內容。而檢察官於本院審理時對證人戊○○、甲○○、
      乙○○行反詰問時，亦均未提出足以動搖及彈劾證人等有
      關被告丁○○對於被告戊○○提領李永村帳戶內款項乙事
      不知悉之論據。則被告丁○○辯稱：伊並未參與提領李永
      村帳戶內存款等語，尚非無據。
（二）有關公訴人指稱被告戊○○提領款項，被告丁○○、戊○○、甲○○、乙○○逕行決議不分予告訴人丙○○之部分
      ，依證人戊○○、甲○○、乙○○於本院審理時之證詞及
      卷附見證書之記載，李永村之存款一部分成為喪葬費用、
      一部分暫由被告戊○○保管，保管之款項於辦理喪事完竣
      後之92年10月19日，才在鄰居林阿根之見證下分配，已是
      被告戊○○於92年8月4日提領李永村帳戶內存款2月餘以
      後之事，無法據以推認被告丁○○於事前即與被告乙○○
      、戊○○、甲○○曾決議不將李永村之現金遺產分予告訴
      人丙○○。且查，李永村於生前確實交待其現金遺產不分
      予女兒乙節，有證人林阿根於偵查中之陳述可稽（參見93
      年度偵字第649號卷第71頁），其非為李永村遺產繼承人
      ，所述應具有客觀性，可以採信，則被告甲○○、乙○○
      遂因此分別取得李永村現金遺產。至於丁○○於92年10月
      19日取得遺產中14萬元之實情，證人戊○○於本院審理時
      證稱：92年10月19日分現金遺產時，是由被告甲○○、乙○○分得，分完遺產後還有14萬元，因為被告丁○○出了
      14萬元作為喪葬事務中作三七的費用，所以分了14萬元予
      被告丁○○當作手尾錢，被告丁○○是在92年10月份左右
      拿到14萬元等語（參見本院卷第114頁以下）；證人甲○○於本院審理時證稱：92年10月19日分現金遺產時，被告
      丁○○分得14萬元是被告乙○○說的，因為被告丁○○婚
      前對其兄弟非常好，很照顧兄弟姐妹，被告乙○○表示要
      分14萬元作為手尾錢，伊表示同意，被告丁○○在場都未
      說話等語（參見本院卷第120、121頁）；證人乙○○則於
      本院審理時證稱：92年10月19日分現金遺產時，決定分予
      被告丁○○14萬元作為做三七的錢，也是手尾錢，至92年
      10月24日伊才拿14萬元予被告丁○○，有關治喪之開銷是
      由大家決定的，但做三七的費用是被告丁○○拿自己的錢
      出來，因為民間習俗三七就是女兒出的，告訴人丙○○沒
      有出，所以才決定給被告丁○○14萬元等語（參見本院卷
      第169頁以下）。是可見被告丁○○所取得之14萬元亦是
      於92年10月19日方由被告乙○○、甲○○決定，尚難因此
      遽認被告丁○○對於被告戊○○提領李永村帳戶內款項乙
      事，被告丁○○曾於被告戊○○提領款項時，與被告乙○○、甲○○、戊○○參與謀議。
五、綜上，被告丁○○並未參與將李永村位於宜蘭信用合作社之
    定期存款解約，並分別提領定期及活期存款款項之行為。且
    被告丁○○對於被告戊○○、甲○○、乙○○共同將前開款
    項提領而出之犯行，亦無與其等事先謀議，難謂有何犯意聯
    絡。自屬不能證明其犯罪，揆諸首揭說明，應為被告丁○○
    無罪之諭知。
據上論斷，應依刑事訴訟法第299條第1項前段、第301條第1項前
段，刑法第2條第1項前段、第216條、第210條、第339條第1項、
第219條，修正前刑法第55條、第41條第1項前段、第74條第1款
，罰金罰鍰提高標準條例第1條前段，修正前罰金罰鍰提高標準
條例第2條，現行法規所定貨幣單位折算新臺幣條例第2條判決如
主文。
本案經檢察官吳志成到庭執行職務。
中    華    民    國    95    年    12    月    27    日
                  刑事第三庭審判長法  官    林惠玲
                                  法  官    劉家祥
                                  法  官    郭淑珍
以上正本證明與原本無異。
如不服本判決應於收受本判決後10日內向本院提出上訴書狀，其
未敘述上訴理由者，並得於提起上訴後10日內向本院補提理由書
狀(均須按他造當事人之人數附繕本)「切勿逕送上級法院」。
                                  書記官    林秀麗
中    華    民    國    95    年    12    月    28    日
附錄法條：
刑法第216條
行使第210條至第215條之文書者，依偽造、變造文書或登載不實
事項或使登載不實事項之規定處斷。
刑法第210條
偽造、變造私文書，足以生損害於公眾或他人者，處5年以下有
期徒刑。
刑法第339條
意圖為自己或第3人不法之所有，以詐術使人將本人或第3人之物
交付者，處5年以下有期徒刑、拘役或科或併科1千元以下罰金。
附表1：（被告乙○○）
┌───┬───────┬────────┬──────┐
│比較  │舊刑法於本案適│新刑法於本案適用│依從舊從輕原│
│法條  │用之法律效果  │之法律效果      │則比較結果  │
├───┼───────┼────────┼──────┤
│刑法第│共同「實施」犯│改為共同「實行」│無發生更有利│
│28條  │罪之行為為共同│犯罪之行為為共同│或更不利於被│
│      │正犯，本案應成│正犯，本案應成立│告之變更    │
│      │立共同正犯    │共同正犯        │            │
├───┼───────┼────────┼──────┤
│刑法第│依罰金罰鍰提高│依刑法施行法第1 │本條無發生更│
│339條 │標準條例第1條 │條之1第2項提高30│有利或更不利│
│      │前段規定，罰金│倍，最高可處新臺│於被告之變更│
│      │刑銀元1,000元 │幣30,000元      │            │
│      │得提高至10倍，│                │            │
│      │最高可處銀元  │                │            │
│      │10,000元即新臺│                │            │
│      │幣30,000元    │                │            │
├───┼───────┼────────┼──────┤
│刑法第│罰金刑：銀元1 │罰金刑：新臺幣  │本條從舊刑法│
│33條第│元以上        │1,000元以上，以 │較有利於被告│
│5款   │              │百元計算之      │            │
├───┼───────┼────────┼──────┤
│舊刑法│適用牽連犯之規│刪除牽連犯之規定│本條從舊刑法│
│第55條│定，從一重處斷│，屬於數罪併罰，│較有利於被告│
│後段  │              │得定數罪刑合併之│            │
│      │              │刑期以下        │            │
├───┴───────┴────────┴──────┤
│綜合比較結果：                                        │
│因被告乙○○依舊刑法成立牽連犯，以舊刑法較有利於被告，│
│故本案應一體適用行為時之舊刑法。                      │
└───────────────────────────┘
附表2：（被告戊○○、甲○○）
┌───┬───────┬────────┬──────┐
│比較  │舊刑法於本案適│新刑法於本案適用│依從舊從輕原│
│法條  │用之法律效果  │之法律效果      │則比較結果  │
├───┼───────┼────────┼──────┤
│刑法第│共同「實施」犯│改為共同「實行」│無發生更有利│
│28條  │罪之行為為共同│犯罪之行為為共同│或更不利於被│
│      │正犯，本案應成│正犯，本案應成立│告之變更    │
│      │立共同正犯    │共同正犯        │            │
├───┼───────┼────────┼──────┤
│刑法第│依罰金罰鍰提高│依刑法施行法第1 │本條無發生更│
│339條 │標準條例第1條 │條之1第2項提高30│有利或更不利│
│      │前段規定，罰金│倍，最高可處新臺│於被告之變更│
│      │刑銀元1,000元 │幣30,000元      │            │
│      │得提高至10倍，│                │            │
│      │最高可處銀元  │                │            │
│      │10,000元即新臺│                │            │
│      │幣30,000元    │                │            │
├───┼───────┼────────┼──────┤
│刑法第│罰金刑：銀元1 │罰金刑：新臺幣  │本條從舊刑法│
│33條第│元以上        │1,000元以上，以 │較有利於被告│
│5款   │              │百元計算之      │            │
├───┼───────┼────────┼──────┤
│舊刑法│適用牽連犯之規│刪除牽連犯之規定│本條從舊刑法│
│第55條│定，從一重處斷│，屬於數罪併罰，│較有利於被告│
│後段  │              │得定數罪刑合併之│            │
│      │              │刑期以下        │            │
├───┼───────┼────────┼──────┤
│刑法第│影響緩刑宣告之│影響緩刑宣告之前│被告甲○○、│
│74條  │前案不限故意或│案限於故意犯，增│戊○○均符合│
│      │過失犯，未列並│列並得酌命被告應│得宣告緩刑之│
│      │得酌命被告應遵│遵守之事項。被告│要件，無發生│
│      │守之事項。被告│甲○○、戊○○前│對被告更有利│
│      │甲○○、戊○○│未曾受有期徒刑以│或更不利之變│
│      │前未曾受有期徒│上刑之宣告，得宣│更。惟新刑法│
│      │刑以上刑之宣告│告緩刑，並得酌命│增列緩刑宣告│
│      │，得宣告緩刑。│被告應遵守之事項│，得同時酌命│
│      │              │。              │被告負擔，以│
│      │              │                │舊刑法較有利│
│      │              │                │於被告。    │
├───┴───────┴────────┴──────┤
│經綜合比較全部罪刑之結果：                            │
│因舊刑法成立牽連犯以舊刑法較有利於被告，又緩刑之宣告雖│
│屬刑罰之執行事項，但兼具使「其刑之宣告失其效力」之法律│
│效果，相當於科刑規範之變更，亦應為新、舊刑法之比較。無│
│論新、舊刑法被告甲○○、戊○○均符合得緩刑宣告之要件，│
│無發生對被告更有利或更不利之變更，就新刑法得酌命被告負│
│擔部分，亦以未列負擔事項之舊刑法較有利於被告，是比較結│
│果應一體適用行為時之舊刑法。                          │
└───────────────────────────┘


司法院資訊處製作；財團法人民間司法改革基金會備份。
